【裁判字號】    98,訴,1597
【裁判日期】    990312
【裁判案由】    侵權行為損害賠償
【裁判全文】
臺灣臺南地方法院民事判決              98年度訴字第1597號
原      告  乙○○
兼法定代理人甲○○
被      告  丙○○
上列被告丙○○因過失傷害案件，原告提起刑事附帶民事訴訟，
經本院刑事庭裁定移送前來，本院於民國99年2月26日言詞辯論
終結，判決如下：
    主  文
被告應給付原告甲○○新臺幣貳拾萬捌仟陸佰捌拾元、原告乙○
○新臺幣壹拾參萬伍仟元，及均自九十八年十月二十九日起至清
償日止，按週年利率百分之五計算之利息。
原告其餘之訴駁回。
訴訟費用新臺幣壹仟元由被告負擔。
本判決原告勝訴部分得假執行，但被告以新臺幣貳拾萬捌仟陸佰
捌拾元及新臺幣壹拾參萬伍仟元分別為原告甲○○及原告乙○○
預供擔保者，得免為假執行。
原告其餘假執行之聲請駁回。
    事實及理由
一、按訴狀送達後，原告不得將原訴變更或追加他訴，但擴張或
    減縮應受判決事項之聲明者，不在此限。民事訴訟法第255
    條第1項第3款定有明文。本件原告起訴時請求：被告應給付
    原告甲○○新臺幣（下同）937,955元、給付原告乙○○1,1
    11,942元，及均自民國98年7月3日起至清償日止，按週年利
    率百分之5計算之利息。嗣於99年1月29日言詞辯論程序中變
    更聲明為：被告應給付原告甲○○908,680元、給付原告乙
    ○○1,090,000元，及均自98年7月3日起至清償日止，按週
    年利率百分之5計算之利息。經核原告所為上開變更屬於減
    縮應受判決事項之聲明，揆諸前開規定，應予准許，合先敘
    明。
二、原告起訴主張：
  (一)被告於98年7月2日19時41分許，駕駛車牌號碼JT-0295號自
    用小客貨車，於臺南縣白河鎮○○路200號前沿西向東方向
    逆向行駛，本應注意汽車在雙向二車道行駛時，均應在遵行
    車道內行駛；汽車行駛時，駕駛人應注意車前狀況，並隨時
    採取必要之安全措施，而依當時天候晴朗、夜間有照明、路
    面乾燥無缺陷、無障礙物、視距復屬良好，客觀上並無不能
    注意之情事，其竟疏未注意在車道內行駛及車前狀況，而與
    由原告甲○○所騎乘搭載其女乙○○，沿中正路由東往西方
    向行駛之車牌號碼ORA-357號重型機車發生碰撞（下稱系爭
    車禍事故），造成原告甲○○、乙○○人車倒地。原告甲○
    ○受有頸部扭傷及拉傷、右上臂挫傷等傷害。原告乙○○則
    受有右膝挫傷、右膝4處不規則撕裂傷等傷害，被告對系爭
    車禍事故應負全部之過失責任。
  (二)系爭車禍事故為被告駕駛行為過失所致，為此爰依侵權行為
    損害賠償之規定，請求被告賠償原告等下列項目之金額：
    1.原告甲○○請求908,680元：
      (1)減少工作收入103,680元：原告甲○○因系爭車禍事故
        致頭痛、頸部酸痛、右椎動脈血管異常，於98年9月18
        日住院治療，6個月以上無法工作。（計算式：17,280
        元×6＝103,680元）
      (2)機車修繕費用5,000元。
      (3)精神慰撫金800,000元。
      (4)原告甲○○合計請求908,680元。
    2.原告乙○○請求1,090,000元：
      (1)修疤手術費用90,000元
      (2)精神慰撫金1,000,000元。
      (3)原告乙○○合計請求1,090,000元。
  (三)聲明：
    1.被告應給付原告甲○○908,680元、原告乙○○1,090,000
      元，及均自98年7月3日起至清償日止，按週年利率百分之
      5計算之利息。
    2.願供擔保，請准宣告假執行。
三、被告則以下列情詞置辯，並請求駁回原告之訴：
  (一)被告就本件事故之發生，願負全部之過失責任。
  (二)就原告甲○○之請求，表示意見如下：
    1.原告主張6個月無法工作，減少工作收入103,680元部分，
      被告認為不需要那麼久。
    2.原告請求機車修繕費用5,000元，被告可以接受。
    3.原告甲○○請求之精神慰撫金過高，請本院依法審酌。
  (三)就原告乙○○之請求，表示意見如下：
    1.修疤手術費用90,000元之請求，並非必要。
    2.原告乙○○請求之精神慰撫金過高，請本院依法審酌。
四、得心證之理由：
  (一)原告主張被告於98年7月2日19時41分許，駕駛車牌號碼JT-0
    295號自用小客貨車，於臺南縣白河鎮○○路200號前沿西向
    東方向逆向行駛，本應注意汽車在雙向二車道行駛時，均應
    在遵行車道內行駛；汽車行駛時，駕駛人應注意車前狀況，
    並隨時採取必要之安全措施，而依當時天候晴朗、夜間有照
    明、路面乾燥無缺陷、無障礙物、視距復屬良好，客觀上並
    無不能注意之情事，其竟疏未注意在車道內行駛及車前狀況
    ，而與由原告甲○○所騎乘搭載其女乙○○，沿中正路由東
    往西方向行駛之車牌號碼ORA-357號重型機車發生碰撞，造
    成原告甲○○、乙○○人車倒地。原告甲○○受有頸部扭傷
    及拉傷、右上臂挫傷等傷害、原告乙○○則受有右膝挫傷、
    右膝4處不規則撕裂傷等傷害，被告對系爭車禍事故應負全
    部之過失責任等情，業據提出診斷證明書為證，且為被告所
    不爭執，自堪信原告此部分之主張為可採。
  (二)按因故意或過失，不法侵害他人之權利者，負損害賠償責任
    ；汽車、機車或其他非依軌道行駛之動力車輛，在使用中加
    損害於他人者，駕駛人應賠償因此所生之損害；不法侵害他
    人之身體或健康者，對於被害人因此喪失或減少勞動能力，
    或增加生活上之需要時，應負損害賠償責任；不法侵害他人
    之身體、健康、名譽、自由、信用、隱私、貞操，或不法侵
    害其他人格法益而情節重大者，被害人雖非財產上之損害，
    亦得請求賠償相當之金額，民法第184條第1項前段、第191
    條之2前段、第193條第1項、第195條第1項前段分別定有明
    文。經查，原告甲○○因被告之駕駛過失行為，受有頸部扭
    傷及拉傷、右上臂挫傷等傷害；原告乙○○受有右膝挫傷、
    右膝4處不規則撕裂傷等傷害，業經認定如上，且被告之過
    失行為與原告二人受有上述傷害間有相當之因果關係，被告
    自應負損害賠償之責。茲分別就原告請求之項目審酌如下：
    1.原告甲○○部分：
      (1)減少工作收入103,680元：原告就此部分主張其因系爭
        車禍事故6個月無法工作，被告應依行政院勞工委員會
        所公告之最低工資17,280元計算，給付原告6個月無法
        工作之損失103,680元。被告雖以原告無須休息6個月等
        語置辯，惟經本院依職權函詢嘉義長庚紀念醫院原告甲
        ○○不能從事一般勞力工作之期間，經該院以99年2月1
        8日99長庚院嘉字第00101號函覆稱：預估原告甲○○不
        能從事一般勞力工作之期間為6個月等語，有該函在卷
        可稽（見本院卷第38頁），是原告主張其因系爭車禍事
        故6個月無法工作，被告應依行政院勞工委員會所公告
        之最低工資17,280元計算，給付原告6個月無法工作之
        損失103,680元（計算式：17,280元×6＝103,680元）
        ，應予准許。
      (2)機車修繕費用5,000元：原告就此部分請求，業據提出
        信華機車行估價單，且為被告所不爭執，是原告此部分
        之請求，應予准許。
      (3)精神慰撫金部分：按慰撫金數額之認定，除依被害人及
        其家屬所受身體上及精神上痛苦程度及所造成之影響二
        者予以衡量外，尚須斟酌雙方之身分資力與加害之程度
        等情予以核定。本院審酌原告甲○○因系爭車禍事故受
        有前述傷害，且因傷不能從事一般勞力工作之期間長達
        6個月，而其97年度所得總額4,070元，名下有汽車2部
        ；被告97年所得總額為816,276元，名下有土地3筆、房
        屋1筆，亦有兩造之稅務電子閘門財產所得調件明細表
        在卷可按。本院綜參上情，認原告甲○○之精神慰撫金
        以100,000元為適當，逾此部分之請求為無理由，不予
        准許。
      (4)合計原告甲○○得請求之損害賠償金額為208,680元（
        計算式：103,680+5,000+100,000＝208,680）。
    2.原告乙○○部分：
      (1)修疤手術費用90,000元：原告主張其於98年10月14日至
        極緻整型外科診所就醫，經醫師建議6個月後施行修疤
        手術，評估手術費用為18公分乘以每公分5,000元，合
        計為90,000元，固據提出極緻診所診斷書為證（見交附
        卷第12頁）。惟經本院依職權向嘉義基督教醫院函詢依
        原告乙○○受傷情形有無施行修疤手術之必要及評估所
        需金額，經該院99年2月12日嘉基醫字第990200114號函
        覆稱：原告乙○○右膝前肥厚性疤痕約4×1公分、6×1
        公分、6×2公分，無功能障礙，若因美觀問題須進行修
        疤手術，需手術費用35,000元。本院綜合審酌原告乙○
        ○於系爭車禍事故發生時為13歲之少女，所受傷害位於
        右膝前方之人體正面明顯部位，雖得藉由穿著衣物之方
        式予以遮蓋，然若穿短裙、短褲等衣物時，對於美觀非
        無重大影響等情，認仍有施予除疤手續之必要，惟其得
        請求之金額應以嘉義基督教醫院函覆稱所須手術費用35
        ,000元為當，是原告乙○○請求被告給付除疤手術費用
        35,000元，為有理由，應予准許，逾此範圍之請求，為
        無理由。
      (2)精神慰撫金部分：本院審酌原告乙○○因系爭車禍事故
        受有前述傷害，且有上述除疤手術尚待施作，而其年僅
        13歲，無所得、財產；被告97年所得總額為816,276元
        ，名下有土地3筆、房屋1筆，亦有兩造之稅務電子閘門
        財產所得調件明細表在卷可按（見本院卷第18-20頁）
        。本院綜參上情，認原告乙○○精神慰撫金以100,000
        元為適當，逾此部分之請求，為無理由，不應准許。
      (3)合計原告乙○○得請求之損害賠償金額為135,000元（
        計算式：35,000+100,000＝135,000）。
  (四)末按給付有確定期限者，債務人自期限屆滿時起，負遲延責
    任；給付無確定期限者，債務人於債權人得請求給付時，經
    其催告而未為給付，自受催告時起，負遲延責任。其經債權
    人起訴而送達訴狀，或依督促程序送達支付命令，或為其他
    相類之行為者，與催告有同一之效力。民法第229條第1、2
    項分別定有明文。又遲延之債務，以支付金錢為標的者，債
    權人得請求依法定利率計算之遲延利息。但約定利率較高者
    ，仍從其約定利率；而應付利息之債務，其利率未經約定，
    亦無法律可據者，週年利率為百分之5，亦為同法第233條第
    1項及第203條所明定。本件被告對原告所負損害賠償債務，
    核屬無確定期限之給付，則被告在受原告催告而未為給付時
    ，始負遲延責任，而原告未提出起訴前曾催告被告之證明，
    又本件附帶民事訴訟起訴狀繕本係於98年10月28日送達被告
    收受，有送達證書在卷可憑（見交附卷第35頁），應以起訴
    狀繕本送達認定發生催告效力，然原告請求自98年7月3日起
    算利息，因此，就98年7月3日至98年10月28日利息之請求不
    應准許，至於原告請求自起訴狀繕本送達被告翌日即98年10
    月29日起至清償日止，按週年利率百分之5計算之利息部分
    ，則屬有據，應予准許。
五、綜上所述，原告二人依據侵權行為損害賠償之法律關係，原
    告甲○○請求被告給付208,680元、原告乙○○請求被告給
    付135,000元，及均自98年10月29日起至清償日止，按週年
    利率百分之5計算之利息，即有理由，應予准許，逾此範圍
    所為之請求，為無理由，應予駁回。
六、本件事證已臻明確，兩造其餘之攻擊防禦方法及舉證，經本
    院審酌後認與本件判決結果均不生影響，爰不逐一論列，附
    此敘明。
七、又本件為關於財產權之訴訟，所命給付之金額未逾50萬元之
    所為被告敗訴判決，爰依民事訴訟法第389條第1項第5款之
    規定，依職權宣告假執行。並依同法第392條第2項規定，依
    職權宣告被告如分別以如主文第4項所示金額為原告甲○○
    及原告乙○○預供擔保者，得免為假執行。至原告其餘假執
    行之聲請，因該部分訴之駁回而失所附麗，應予駁回。
八、另按法院為終局判決時，應依職權為訴訟費用之裁判，民事
    訴訟法第87條第1項定有明文，參酌同法第91條第1項規定法
    院未於訴訟費用之裁判確定其費用額者，第一審受訴法院於
    該裁判有執行力後，應依聲請以裁定確定之之立法意旨，法
    院於終局判決時可一併確定其費用額為原則，僅未一併確定
    費用額時，始例外於判決有執行力後，依聲請確定之。故本
    院自得於本件判決時，一併確定兩造應負擔之訴訟費用額。
    本件訴訟費用為1,000元（即原告於附帶民事訴訟移送後，
    追加機車損害部分之裁判費1,000元），因原告此部分之請
    求為全部有理由，本院認此部分訴訟費用應由被告負擔。
九、據上論結，本件原告之訴為一部有理由，一部無理由，依民
    事訴訟法第79條、第87條第1項、第389條第1項第5款、第39
    2條第2項，判決如主文。
中    華    民    國    99    年    3    月    12     日
                      民事第一庭  法  官  林福來
以上正本係照原本作成
如對本判決上訴，須於判決送達後20日內向本院提出上訴狀
中    華    民    國    99    年    3    月    12     日
                                  書記官  吳俊達

司法院資訊處製作；財團法人民間司法改革基金會備份。
